臺灣高雄地方法院刑事判決　　　　　　　109年度訴字第903號
公　訴　人　臺灣高雄地方檢察署檢察官
被　　　告　張承尊



選任辯護人　蕭慶鈴律師
上列被告因毒品危害防制條例案件，經檢察官提起公訴（109 年
度偵字第12063 號），本院判決如下：
    主  文
張承尊持有第二級毒品純質淨重二十公克以上，處有期徒刑伍月
，如易科罰金，以新臺幣壹仟元折算壹日。
扣案如附表編號一所示之物均沒收銷燬，如附表編號二所示之物
均沒收。
    事  實
一、張承尊於民國109 年1 月25日至同年5 月7 日18時許之前某
    日，在其向不知情之房東鍾旼憲承租之高雄市○○區○○路
    00號6 樓604 號房內（下稱本案租屋處），發現姓名年籍不
    詳之成年友人將內含第二級毒品甲氧基甲基安非他命（MMA
    ）成分之咖啡包349 包（下稱本案毒品）以5 只夾鍊袋分別
    包裝放置該處，詎其明知本案毒品內含甲氧基甲基安非他命
    ，屬毒品危害防制條例所規定之第二級毒品，不得非法持有
    ，仍基於持有第二級毒品純質淨重20公克以上之犯意，將上
    開內有本案毒品之5 只夾鍊袋以牛皮紙袋包裝，以持有上開
    毒品後，於109 年5 月7 日18時許，自其本案租屋處將裝有
    本案毒品之牛皮紙袋內往樓下丟棄，進而砸破上址4 樓住宅
    陽台之遮雨棚後掉落至該戶陽台鐵窗內，致該住戶伍怡篤發
    現有異，報警處理後查悉上情。
二、案經高雄市政府警察局新興分局報告臺灣高雄地方檢察署檢
    察官偵查起訴。
    理  由
一、本判決依司法院「刑事判決精簡原則」製作。證據能力部分
    因當事人均不爭執（見本院審訴卷第53頁、訴卷第39頁），
    得不予說明。
二、認定事實所憑證據及理由
    訊據被告張承尊雖不否認於上開時、地將本案毒品丟棄而為
    樓下住戶發現之客觀事實經過，然矢口否認有何持有第二級
    毒品純質淨重20公克以上之犯行，辯稱：本案毒品不是我的
    ，本案租屋處有借給友人楊佳勳等人使用，某日回家在櫃子
    內發現本案毒品全部塞在透明之塑膠袋內，我不想惹麻煩，
    之後就往陽台外面丟，如果本案毒品是我的，我就不會丟掉
    等語。辯護人則以：被告從無持有毒品犯意，被告發現櫃子
    有毒品詢問朋友，沒人承認才會將毒品往外丟，被告之前精
    神狀況就有問題，情急之下用毒品往外丟棄方式去處理發現
    毒品的情形，沒有脫離一般經驗法則，以被告年紀、精神狀
    況，會選擇丟掉毒品並未違背常情；且被告並非為警查獲或
    是被搜索才丟棄毒品，是因覺得奇怪才將毒品丟掉，發現時
    被告已將毒品丟掉，被告確實不知道毒品為何人所有，且被
    告之前曾施用毒品，若有持有毒品之意思豈會將毒品丟棄？
    請為無罪之諭知等語，為被告辯護。經查：
  ㈠有關上述被告如何於上開時間將置於本案租屋處內之本案毒
    品丟棄至上址4 樓後，經該樓住戶發現後報警而查獲等節，
    乃為被告於警詢、偵查及本院審理中所不爭執（警卷第1 至
    7 頁、偵卷第81至83頁、本院審訴卷第49至53頁、訴卷第34
    、214 頁），核與證人即本案租屋處之房東代理人鍾旼憲、
    上址4 樓住戶伍怡篤於警詢中之證述相符（警卷第8 至29頁
    ），並有高雄市政府警察局新興分局109 年5 月7 日扣押筆
    錄、扣押物品目錄表、109 年5 月19日搜索扣押筆錄、扣押
    物品目錄表、被告涉嫌毒品案相片表、房屋租賃契約書、被
    告住處照片2 張等件在卷可參（警卷第30至32、34至36、41
    至186 、199 至203 頁、偵卷第94至95頁），上情堪予認定
    。又本案毒品經送驗後，由鑑定機構隨機採樣20包，檢驗結
    果扣案之咖啡包所含甲氧基甲基安非他命純度至少為1.08％
    ，至多達於3.53％，檢驗前每包淨重平均為6.545 公克，平
    均純度為1.94％（詳見偵卷第97至105 頁之高雄市立凱旋醫
    院109 年7 月29日高市凱醫驗字第65048 號濫用藥物成品檢
    驗鑑定書），本院考量本案毒品之349 包咖啡包之包裝相同
    ，採樣20包之每包淨重大致接近，且成分一致，應係由同一
    來源將上開毒品成分摻入咖啡粉後再予分裝為小包，而可以
    上開採樣檢驗結果作為認定本案被告持有毒品純質淨重之依
    據；是以本院認公訴意旨採取較有利被告之方式，即以每包
    咖啡包內含物淨重6 公克計算，349 包共2094公克；以每包
    咖啡包內甲氧基甲基安非他命純度1 ％計算，349 包咖啡包
    內含物中，甲氧基甲基安非他命純質淨重為20.94 公克之方
    式計算，參酌上開隨機採樣結果，尚屬可採。是以本案毒品
    所含第二級毒品甲氧基甲基安非他命純質淨重達20公克以上
    此節，亦堪認定。
  ㈡有關被告是否該當「持有」要件之說明：
  1.按所謂「持有」係指特定物於事實上居於可得支配之狀態而
    言，與該物所有權歸屬無涉；倘行為人對毒品不僅可得支配
    ，甚且加以處分，直接使毒品之持有或所有關係發生取得、
    喪失或變更之效果時，行為人客觀上即已將毒品置於自己實
    力支配狀態下，主觀上亦具有對該毒品執持占有，實行支配
    管領之意思，而對該毒品予以持有。毒品之持有定義，並無
    時間久暫之限制，尚應考量持有係著重在對於物品支配控制
    關係，行為人對於物品在特定時空上具有明顯絕對、排他之
    控制，且以之作為對物品之動支轉移，即便時間短暫，亦無
    礙於行為人就毒品持有關係之認定。再佐以毒品危害防制條
    例針對單純持有毒品之基礎行為已視為情節最輕之狀況而加
    以規範，並不以基於所有關係之持有為限（最高法院110 年
    度台上字第573 號判決意旨參照）。是以持有關係應置重在
    對於物品支配控制關係，即行為人對於物品之認知、理解之
    程度，對物品掌控支配之方式、力道、強度之客觀行為，及
    主觀意念之躍動、內心欲念透過外在行為著力使之實現下之
    表徵，均為判斷「持有」關係是否存在之重要因素；若行為
    人對於物品在特定時空上具有明顯絕對、排他之控制，且以
    之作為對物品之動支轉移，即便時間短暫，例如取得毒品後
    旋即為警查獲、立刻吸食、馬上轉讓或轉手販賣他人，縱然
    剎那、彈指，亦無礙於行為人就毒品持有關係之認定，實為
    事理之必然。
  2.而據被告於警詢、偵查中供稱：本案租屋處我都會借給朋友
    住，我某一天回家在我櫃子發現本案毒品，我知道是毒品咖
    啡包，便打電話問朋友是誰留下來的，朋友說是綽號「阿虎
    」之人留下，我問朋友是要拿回去還是怎樣，但對方都不理
    會，我等不下去，因為那是違法的東西我不想留著，就想丟
    掉，但因為那個太大包了，我無法丟垃圾桶，也不想報警惹
    麻煩，我想說丟掉就好，我就用一個放在我房間裡面的紙袋
    裝起來，把它往陽台外面丟，就聽到碰一聲，我就去陽台看
    ，就看到人家的遮雨棚被我丟下去的咖啡包丟爆了，之後當
    天我就去跟屋主說我垃圾丟到他們家，我可以賠他錢，他說
    要聯絡我租屋的屋主，我跟他說好等語（警卷第1 至7 頁、
    偵卷第81至82頁），核與證人鍾旼憲於警詢中證稱：事發後
    4 樓住戶有跟我聯絡，說跟我承租6 樓的房客有掉落東西在
    他們陽台鐵架上，導致他們遮雨棚毀壞，並說該房客有到他
    們家敲門說明有東西掉到4 樓窗台，並表示願意賠償損失等
    事，之後我打電話給被告，被告坦承有東西掉到4 樓，並說
    東西是朋友留下的，他準備拿去丟掉，但並未說是什麼東西
    等語（警卷第8 至19頁），以及證人伍怡篤於警詢中證稱：
    109 年5 月7 日18時30分左右，我在我家客廳聽到一聲巨響
    ，我以為是別人家的聲音，就沒理會，後來過了5 至10分鐘
    後，我聽到有人來敲我家門，我就叫我父親去前去應門，我
    聽到一位男性的人說：「我東西在你家窗台，可不可以讓我
    進去拿」，我父親拒絕，後來那個人又一直拜託我們幫他拿
    掉在窗台的東西，我父親一樣拒絕，之後那個人就離開了，
    後來我跑去看我家窗台，看到一包紙袋以及我家遮雨棚塑膠
    殘骸，我們覺得該東西應該是屬於6 樓房客的，而來敲門的
    又是一位年輕人，所以我爸爸就打給6 樓的房東跟他說這件
    事情，6 樓房東確認過後就打來跟我爸爸說確定是6 樓的他
    所租賃的房客的東西掉下來所導致等語（警卷第21至29頁）
    大致吻合，固堪認確係被告將本案毒品放入紙袋內自窗外往
    下丟棄之經過屬實。
  3.被告雖辯稱無持有本案毒品之主觀意思及客觀行為，然依上
    開說明，被告既已發現本案租屋處內之本案毒品，且知悉本
    案毒品具有毒品成分，然因聯繫友人處理無下文，因恐報警
    致生後續紛擾，又不願本案毒品繼續放置在本案租屋處，乃
    以牛皮紙袋包裝後自窗戶往外丟棄，而介入本案毒品之現狀
    ，致本案毒品之狀態產生變異更動，期間並刻意將本案毒品
    裝入牛皮紙袋內，已有積極創設對本案毒品之支配控制關係
    ，復以向窗外丟棄之方式以避免為人發覺本案毒品與其之關
    係繼而掩藏遮蔽，可見其已掌握毒品之現實狀態，操縱毒品
    之去處流向；佐以被告於發現本案毒品掉落至上址4 樓住宅
    陽台後，尚曾前往該戶要求取回本案毒品，並聯繫該住戶及
    房東後續處置事宜，可見被告主觀上亦認識到需對因其行為
    支配導致本案毒品狀態變動產生之結果負責，且在丟棄本案
    毒品可能為該住戶報警而被發現後，前往央求該住戶歸還，
    以維持隱蔽本案毒品之狀態，足認被告客觀上對於本案毒品
    之持有關係已具備客觀、實質之控制力，主觀上亦具有持有
    之意思，自屬毒品危害防制條例第11條所列「持有」之行為
    。則被告對於系爭毒品具備客觀持有行為及主觀持有犯意，
    灼然至明。被告就此辯稱其僅係為丟棄，而無持有之行為及
    犯意，尚無可採。
  ㈢辯護人雖以上開情詞為被告辯護，然依上開說明，被告並非
    僅單純將本案毒品丟棄，而係因避免報警衍生麻煩，先將本
    案毒品放入牛皮紙袋後自窗戶向外棄置，又於掉落他人陽台
    之後自行前往該戶要求取回，換言之，被告主觀上尚有欲使
    本案毒品置於不被他人發覺來源之狀態，進而避免遭查獲衍
    生紛爭之支配意思。另辯護人雖稱被告係因一時情急始將本
    案毒品丟向窗外棄置，而被告於警詢、偵查中就其發現本案
    毒品至丟棄之時間雖有不同說法（於警詢中稱在109 年4 月
    底發現，偵查中稱是在109 年5 月7 日前1 、2 週發現，見
    警卷第3 頁、偵卷第112 頁），惟其自陳已經問過之前借住
    之友人後未獲回應才予棄置等情（警卷第3 頁），可見在被
    告棄置前已有相關之詢問處理，要難認是出於一時情急之倉
    促舉動。再者，依證人鍾旼憲、伍怡篤之上開證述，顯示被
    告於丟棄本案毒品後，尚主動至上址4 樓住宅表示欲賠償對
    方損失及取回本案毒品，之後亦與房東聯繫討論相關事宜，
    可見被告當時認知、溝通能力均與常人無異，且被告亦表示
    不想報警惹麻煩，足認其對於本案毒品所可能衍生之相關法
    律責任亦有清楚認知，尚難認其係因年紀較輕、精神狀況欠
    缺之因素，始為上述行為。何況縱依被告之說法，本案毒品
    亦是經被告所同意或默許下進出該處之友人留置於該處，然
    本案毒品並非區區之數，被告本案租屋處亦非不特定人所得
    任意進出，並非無關之不特定人所隨意放置之少量毒品；而
    被告既恐報警衍生麻煩，足見其主觀上對於本案租屋處遭人
    留置本案毒品之事有趨吉避凶之傾向，然本案毒品之包數達
    349 包，且為第二級毒品，仍具有一定非法交易之價格，若
    恣意將之拋棄，衡情恐有徒生事後紛爭之虞，果非被告已經
    徵詢相關友人而對本案毒品之處置方式具有相當之把握，並
    確信不致與放置本案毒品之友人衍生後續糾紛，被告豈敢任
    意棄置本案毒品？此與一般民眾之住處或車輛可能遭施用毒
    品者偶然留置少量毒品之情況尚屬有間。至實務上雖有認為
    若僅偶然經手，迅即脫離，對之無執持占有之意思與行為，
    即非此所謂持有之見解（最高法院76年度台上字第2090號判
    決意旨參照），然相關實際案例內容乃行為人基於好奇而就
    他人持有之手槍為察看其真偽偶然經手，原無支配意思之狀
    況，與本案上述情況尚有不同，自難比附援引。至於被告有
    無施用毒品，其持有毒品之目的是否為施用，亦與持有行為
    無關。辯護意旨尚無可採為被告有利之依據。
  ㈣被告聲請傳喚證人楊佳勳、朱中和、王淑美等人，然證人楊
    佳勳、朱中和經本院傳訊應於110 年7 月29日15時30分到庭
    作證，傳票並已合法送達證人楊佳勳、朱中和之住處，惟證
    人楊佳勳、朱中和均未到庭，且本院拘提證人楊佳勳、朱中
    和無著等情，有本院送達證書及拘提報告2 份（見本院訴卷
    第99、101 、192 、230 頁）附卷可考，是應認證人楊佳勳
    、朱中和並無調查可能性；至於證人王淑美縱可證明被告在
    109 年4 月間未住在本案租屋處，然被告既不爭執親手棄置
    本案毒品之事實，則就被告在109 年4 月間是否未住在本案
    租屋處，抑或本案毒品是否為楊佳勳、朱中和所留置，即與
    待證事實無重要關係，是以上開人證依刑事訴訟法第163 條
    之2 第2 項第1 款、第2 項之規定，即無調查之必要。又本
    院將本案毒品送請警方採驗指紋鑑定，結果未能比對與楊佳
    勳或其他警方檔存資料庫之指紋相符者，另警方檔存資料庫
    內無朱中和指紋資料可供比對等情，此有高雄市政府警察局
    110 年8 月27日高市警刑鑑字第11034979800 號函附內政部
    警政署刑事警察局鑑定書可參（本院訴卷第171 至175 頁）
    ，亦無從以此為被告有利之認定。
  ㈤綜上所述，被告上開所辯尚無可採。本案事證明確，被告上
    開犯行堪予認定，應依法論科。
三、論罪
  ㈠查被告持有之本案毒品含第二級毒品甲氧基甲基安非他命，
    為毒品危害防制條例第2 條第2 項第2 款附表二第181 項所
    列之第二級毒品，核被告所為，係犯毒品危害防制條例第11
    條第4 項之持有第二級毒品純質淨重二十公克以上罪。
  ㈡又按犯罪之情狀顯可憫恕，認科以最低度刑仍嫌過重者，固
    得依據刑法第59條規定酌量減輕其刑。惟條文所謂犯罪情狀
    ，必須有特殊之環境及原因，在客觀上顯然足以引起一般同
    情，認為縱予宣告法定最低刑度猶嫌過重；而所謂犯罪情狀
    顯可憫恕，係指裁判者審酌刑法第57條各款所列事項，以行
    為人之責任為基礎之一切情狀，予以全盤考量後，認已達顯
    可憫恕之程度，始有其適用。又此所謂法定最低度刑，在遇
    有其他法定減輕其刑之事由者，則是指適用該法定減輕其刑
    事由後之最低刑度而言。本院審酌被告所為雖該當持有毒品
    之構成要件，然其動機無非係因未能妥適處理友人偶然留置
    之毒品而予處置，其持有時間非長，亦無事證證明被告持有
    目的係為供己施用或其他不法原因，且未導致本案毒品因而
    流通擴散，危害有限，確與實務上一般耗費鉅資購買而持有
    大批毒品者之犯罪情狀有別，考量被告所犯為最輕本刑6 月
    以上有期徒刑之罪，法定刑度並非輕微，然綜觀其犯罪情節
    ，本院認倘科以法定最低刑度，尚嫌過重，客觀上足引起一
    般同情而可憫恕，爰依刑法第59條之規定酌減其刑。
四、爰審酌被告明知國家對於查緝毒品之禁令，猶非法持有第二
    級毒品純質淨重20公克以上，侵害社會法益，雖有可議；惟
    念及其犯後雖否認主觀犯意，但並未爭執客觀事實，態度尚
    非甚劣，且參以其持有毒品之時間、數量，持有目的等侵害
    法益之程度，暨其智識程度、生活狀況、素行等刑法第57條
    所列之一切情狀，量處如主文第一項所示之刑，並諭知如主
    文第一項所示之易科罰金折算標準，以資警惕。
五、沒收
  ㈠扣案如附件編號1 所示之本案毒品（咖啡包），經隨機採樣
    檢驗後檢出第二級毒品甲氧基甲基安非他命成分，已如前述
    ，自均應依毒品危害防制條例第18條第1 項前段規定，均沒
    收銷燬之；另包裝上開毒品之咖啡包，因與其上所殘留之毒
    品難以析離，且無析離之實益與必要，應均視同毒品，一併
    沒收銷燬之；至送驗耗損部分之毒品因已滅失，爰不另宣告
    沒收銷燬。
  ㈡至於用以包裝上開咖啡包之夾鍊袋5 只、牛皮紙袋1 只（見
    警卷第42頁），並未直接接觸、沾染毒品成分，然係被告持
    有用於本案犯罪之物，應依刑法第38條第2 項之規定諭知沒
    收。
據上論斷，應依刑事訴訟法第299 條第1 項前段，判決如主文。
本案經檢察官高永翰提起公訴，檢察官郭武義到庭執行職務。
中    華    民    國   110    年    10    月    14    日
                  刑事第十三庭  審判長法  官  陳紀璋
　
                                      法  官  翁瑄禮
　
                                      法  官  洪毓良
以上正本證明與原本無異。
如不服本判決應於收受判決後20日內向本院提出上訴書狀，並應
敘述具體理由。其未敘述上訴理由者，應於上訴期間屆滿後20日
內向本院補提理由書(均須按他造當事人之人數附繕本)「切勿逕
送上級法院」。
因疫情而遲誤不變期間，得向法院聲請回復原狀。
中    華    民    國   110    年    10    月    14    日
                                      書記官  尤怡文
毒品危害防制條例第11條第4 項：
持有第二級毒品純質淨重二十公克以上者，處6 月以上5 年以下
有期徒刑，得併科新臺幣70萬元以下罰金。
附表：
┌──┬──────────────────────┐
│編號│物品名稱及數量                              │
├──┼──────────────────────┤
│1   │扣案含有第二級毒品甲氧基甲基安非他命（MMA ）│
│    │之咖啡包349 包（均含包裝袋）。              │
├──┼──────────────────────┤
│2   │夾鍊袋5 只、牛皮紙袋1 只                    │
└──┴──────────────────────┘